ACORDAO-COMPLETO-2331154

ACÓRDÃO 3065/2019 ATA 48/2019 - PLENÁRIO

VISTOS, relatados e discutidos estes autos de tomada de contas especial resultante de apartado, determinado pelo Acórdão 1488/2015-TCU-Primeira Câmara, de representação da Secex-PE, em razão de irregularidades identificadas no termo de parceria 001/2008, celebrado entre a Universidade Federal de Pernambuco (UFPE) e a Oscip intitulada Instituto do Desenvolvimento Social e do Trabalho (IDSTP) , tendo como objeto a terceirização de mão de obra destinada a atividades finalísticas do Hospital das Clínicas da UFPE;
ACORDAM os Ministros do Tribunal de Contas da União, reunidos em Sessão Extraordinária do Plenário, ante as razões expostas pelo Relator, em:
9.1. excluir Alex Sandro Correia de Lima, Enes Cruz da Silva e Renata Maria Cavalcanti Lemos da relação processual;
9.2. considerar revéis o Instituto do Desenvolvimento Social e do Trabalho e seu dirigente à época dos fatos, Fabiano Madureira Ferreira, nos termos do art. 12, § 3º, da Lei 8.443/1992;
9.3. com fundamento nos arts. 1º, inciso I, 16, inciso III, alínea "b", e 19 da Lei 8.443/1992, julgar irregulares as contas da Instituto do Desenvolvimento Social e do Trabalho e Fabiano Madureira Ferreira;
9.4. aplicar aos responsáveis Fabiano Madureira Ferreira, George da Silva Telles, Marcos Alberto Pinto Carvalho, Iaracy Soares de Melo, Helena Suely Torres D'Albuquerque, individualmente, a multa prevista no art. 58, incisos I e II, da Lei 8.443/1992 c/c o art. 268, inciso I, do Regimento Interno, fixando-lhes o prazo de 15 (quinze) dias, a contar das notificações, para comprovarem, perante o Tribunal (art. 214, inciso III, alínea "a", do Regimento Interno) , os recolhimentos das dívidas aos cofres do Tesouro Nacional, atualizadas monetariamente desde a data do acórdão até a dos efetivos recolhimentos, se forem pagas após o vencimento, na forma da legislação em vigor;
	Fabiano Madureira Ferreira
	R$ 15.000,00

	George da Silva Telles
	R$ 15.000,00

	Marcos Alberto Pinto Carvalho
	R$ 7.000,00

	Iaracy Soares de Melo
	R$ 7.000,00

	Helena Suely Torres D'Albuquerque
	R$ 7.000,00

9.5. autorizar, desde logo, nos termos do art. 28, inciso II, da Lei 8.443/1992, a cobrança judicial das, dívidas caso não atendidas as notificações;
9.6. com fundamento no art. 26 da Lei 8.443/1992, autorizar, se requerido, o pagamento da importância devida em até 36 (trinta e seis) parcelas mensais e consecutivas, fixando o prazo de 15 (quinze) dias, a contar do recebimento da notificação, para que seja comprovado, perante este Tribunal, o recolhimento da primeira parcela, e de 30 (trinta) dias, a contar da parcela anterior, para que seja comprovado o recolhimento das demais parcelas, devendo incidir sobre cada valor mensal os devidos acréscimos legais, na forma prevista na legislação vigente, além de alertar que a falta de comprovação do recolhimento de qualquer parcela importará no vencimento antecipado do saldo devedor, nos termos do art. 217 do Regimento Interno do TCU;
9.7. determinar à Universidade Federal de Pernambuco, nos termos do art. 28, I, da Lei 8.443/1992, que, caso não seja comprovado o recolhimento das dívidas pelos responsáveis, efetue, após a devida notificação do Tribunal, o desconto da dívida na remuneração dos servidores, em favor dos cofres do Tesouro Nacional, na forma estabelecida pela legislação pertinente; 
9.8. dar ciência à Universidade Federal de Pernambuco, com vistas à adoção de providências internas que previnam a ocorrência de outras semelhantes, de que o fornecimento de mão de obra por Oscip, identificada no termo de parceria 1/2008, não encontra amparo legal no art. 3º da Lei 9.790/1999;
9.9. dar ciência deste acórdão à Universidade Federal de Pernambuco e aos responsáveis.

Tomada de contas especial autuada em razão de irregularidades na execução de termo de parceria celebrado entre universidade federal e oscip, tendo como objeto a terceirização de mão de obra. Análise das alegações de defesa e das razões de justificativa.

Universidade Federal de Pernambuco.

3. Responsáveis: Alex Sandro Correia de Lima (XXX.174.354-XX); Enes Cruz Hora da Silva (XXX.518.514-XX); Fabiano Madureira Ferreira (XXX.925.854-XX); George da Silva Telles (XXX.910.464-XX); Helena Suely Torres D' Albuquerque (XXX.065.224-XX); Iaracy Soares de Melo (XXX.513.204-XX); Instituto do Desenvolvimento Social e do Trabalho de PE (01.515.459/0001-90); Marcos Alberto Pinto Carvalho (XXX.932.474-XX); Renata Maria Cavalcanti Lemos (XXX.905.294-XX).

13.1. Ministros presentes: José Mucio Monteiro (Presidente), Walton Alencar Rodrigues, Augusto Nardes, Ana Arraes, Bruno Dantas (Relator) e Vital do Rêgo.
13.2. Ministros-Substitutos convocados: Augusto Sherman Cavalcanti e Marcos Bemquerer Costa.

BRUNO DANTAS

Por registrar as principais ocorrências havidas no andamento do processo até o momento, resumindo os fundamentos das peças acostadas aos autos, adoto como relatório, com os ajustes necessários, a instrução da secretaria responsável pela análise da demanda (peça 104) , que contou com a anuência do corpo diretivo da unidade (peças 105) :
HISTÓRICO
1. No exame promovido à peça 54 do TC Processo 027.110/2010-9, contas de 2010 da UFPE, foi concluído que teria ocorrido a prática de ato irregular na execução do Termo de Parceria 1/2008, na fiscalização e autorização de repasse dos recursos, tendo como principal responsável, no que se refere à gestão no âmbito da UFPE/HC, George da Silva Telles, Diretor Superintendente do Hospital das Clínicas/UFPE, conforme as seguintes evidências: homologação do julgamento do Concurso de Projetos UFPE 1/2008 (peça 22, p. 126 do TC Processo 033.622/2013-2) ; assinatura do Termo de Parceria 1/2008 (peça 3, p 127-135 do TC Processo 033.622/2013-2) e autorização do pagamento de parcelas do Termo de Parceria 1/2008, sem a efetiva comprovação do cumprimento do objeto do Termo (peça 51 - p. 4-346 do TC Processo 027.110/2010-9) .
2. Em consequência, o Tribunal, mediante o Acórdão 8645/2012-TCU-Segunda Câmara, determinou o monitoramento (TC Processo 001.609/2013-0) dos resultados da então tomada de contas especial conduzida pela UFPE (Portaria 1696/2012/UFPE) e por considerar, ainda, que, caso o resultado final da tomada de contas fosse incompatível com as informações apuradas, poderia a unidade técnica representar a respeito, amparada na prerrogativa que lhe é conferida pelo inciso VI do Art. 132 da Resolução 191/2006.
3. Na instrução de mérito do referido monitoramento (peça 21 do TC Processo 001.609/2013-0) , esta unidade técnica concluiu que os resultados obtidos pela UFPE não poderiam ser considerados satisfatórios, uma vez que, tendo sido descumprido o objeto do Termo de Parceria 1/2008, e não cumpridas as metas acordadas, para a aceitação dos valores pagos à Oscip Instituto do Desenvolvimento Social e do Trabalho (IDSTP) , CNPJ 01.515.459/0001-90, o débito da tomada de contas especial seria decorrente da apuração da efetiva prestação de serviços pelos profissionais listados nas folhas de pagamento da Oscip nas dependências do Hospital das Clínicas, uma vez que, na prática, o que teria ocorrido foi a contratação indireta de mão de obra.
4. Feitas diligências complementares para saneamento dos autos, em percuciente análise (peça 76 do TC Processo 033.622/2013-2) , a auditora informante destacou que a documentação apresentada 'não atende aos critérios do termo de parceria e não comprova que a mão de obra listada na folha de pagamento constante da prestação de contas apresentada pela Oscip, efetivamente, teria prestado serviços no Hospital das Clínicas', sendo, por conseguinte, incapazes de comprovar o cumprimento efetivo do aludido ajuste.
5. Assim, diante da identificação de prejuízo ao erário, bem como constatado o nexo de causalidade entre as condutas dos responsáveis e os resultados ilícitos, foi determinada a instauração da presente TCE com vistas ao ressarcimento ao erário do débito apurado.
6. Dando prosseguimento ao feito, após a devida autuação da tomada de contas, foram promovidas as devidas comunicações processuais aos responsáveis nos termos do subitem 1.7.1 do Acórdão 1448/2015-TCU-Primeira Câmara, de forma a oportunizar o recolhimento do débito e/ou o conhecimento da atual situação jurídica processual para o pleno exercício do direito ao contraditório e à ampla defesa, conforme evidencia as peças 163-198.
7. Os quadros sinópticos a seguir referem-se às comunicações encaminhadas aos responsáveis e as correspondentes condutas imputadas, o que permite sintetizar de forma objetiva as ocorrências apuradas neste processo:
Tabela 1. Responsáveis e respectivos expedientes de citações encaminhados
	Responsáveis
	Ofício/Edital Citação, peça
	Recebido, peça
	Manifestação, peça 

	George da Silva Telles
	11, 45, 58
	21, 53, 68
	69-70

	 Instituto do Desenvolvimento Social e do Trabalho
	12, 39
	32, 51, 79
	revelia

	Fabiano Madureira Ferreira 
	19, 72
	26, 83
	revelia

	Iaracy Soares de Melo
	13, 60
	 30, 54, 67
	69-70

	Helena Suely Torres D' Albuquerque Coelho
	14, 61
	 22, 66
	69-70

	Enes Cruz Hora da Silva
	15
	31
	40

	Alex Sandro Correia de Lima
	16, 71, 80
	22, 82
	84

	Renata Maria Cavalcanti Lemos
	17, 46
	 23, 56
	62

	Marcos Alberto Pinto Carvalho
	18, 59
	 24, 65
	69-70

Tabela 2. Responsáveis e respectivas condutas
	Responsáveis
	Qualificação 
	Conduta

	George da Silva Telles
	Diretor Superintendente do Hospital das Clínicas da UFPE;
	Pagamento ao IDSTP, atual IDS, sem a devida comprovação do atingimento das metas e dos resultados esperados previstos no plano de trabalho do Concurso 1/2008 e no Termo de Parceria 1/2008, bem como sem a devida comprovação de que os profissionais constantes das folhas de pagamento relativas às prestações de contas apresentadas teriam efetivamente prestado serviços no Hospital das Clínicas, no período de fevereiro de 2008 a julho de 2011, em desacordo com os artigos 62 e 63 da Lei 4.320/1964.

	IDS
	Oscip
	Cobrança e recebimento indevidos de pagamento das importâncias à conta do Termo de Parceria 01/2008, não provando a regularidade dos valores cobrados e recebidos, seja pelo não cumprimento das metas acordadas no Termo de Parceria 1/2008, seja pela não apresentação de elementos que comprovem a frequência dos servidores da Oscip no Hospital das Clínicas, caracterizando enriquecimento ilícito, conforme art. 884 do Código Civil, e responsabilidade solidária no débito apurado, nos termos do art. 12, inciso I, da Lei 8.443/1992.

	Fabiano Madureira Ferreira 
	Diretor do IDS
	
	Iaracy Soares de Melo
	Servidores da UFPE designados para a Comissão de Avaliação de Execução do Termo de Parceria 1/2008 pela Portaria 3/2008
	Não adoção das providências a seu cargo, dando condições para a realização de pagamentos por serviços não executados, em descumprimento ao disposto no art. 63 da Lei 4.320/1964; e não cientificação ao Tribunal de Contas da União dessas irregularidades, contrariando o disposto nos artigos 11, 12 e 13 da Lei 9.790/1999.

	Helena Suely Torres Coelho
		
	Enes Cruz Hora da Silva
		
	Alex Sandro Correia de Lima
	Representante do IDS na referida comissão
	
	Renata Maria Cavalcanti Lemos
	Representante do Hospital das Clínicas/UFPE
	Declaração em processos de prestação de contas da Oscip de que as metas físicas declaradas estariam em conformidade com os quantitativos e frequência do pessoal da Oscip em atividade no Hospital das Clínicas, de acordo com a Cláusula 4ª do Termo de Parceria 1/2008, não sustentada em evidências, dando condições para a realização de pagamentos por serviços não executados, em descumprimento ao disposto no art. 63 da Lei 4.320/1964.

	Marcos Alberto Pinto Carvalho
	Representante do Hospital das Clínicas/UFPE
	Pela não adoção das providências a seu cargo, dando condições para a realização de pagamentos por serviços não executados, em descumprimento ao disposto no art. 63 da Lei 4.320/1964. 

8. Do chamamento aos autos, cabe realçar que o IDS e seu presidente, Fabiano Madureira Ferreira, citados por via editalícia (peça 79 e 83) , transcorrido o prazo regimental, não apresentaram alegações defensivas nem recolheram os débitos. Destaca-se que antes da citação por edital foram adotadas providências que esgotaram as tentativas de localização dos responsáveis, de forma a se presumirem válidas as citações.
9. Convém relatar que foram encaminhadas notificações para os endereços cadastrados na Receita Federal do Brasil e demais endereços obtidos por consulta a sistemas de informação, inclusive no logradouro informado pelo próprio Instituto à peça 4, p. 2, do TC Processo 033.622/2013-2 (peças 2, 10, 19, 26-29, 72, 77) .
10. Os demais responsáveis apresentaram suas alegações de defesa no período compreendido entre 14/4/2015 e 18/8/2015. Em determinados casos, por solicitação das partes, foram concedidas prorrogações de prazo para resposta às citações (peças 33, 35-38, 55) .
11. As defesas apresentadas foram devidamente analisadas por essa unidade técnica na instrução precedente (peça 85) .
12. Diante da ausência de elementos suficientes nos autos para atestar a realização completa do objeto ajustado, sobretudo em razão:
12.1. do não atendimento pelo IDS e por seu representante à citação do TCU para que apresentassem alegações de defesa, acompanhadas de comprovantes da aplicação dos recursos;
12.2. quanto ao parceiro privado e seu diretor Sr. Fabiano Madureira Ferreira, de terem sido revéis no presente processo;
12.3. De que as demais defesas apresentadas em nada puderam acudir a esses responsáveis;
12.4. concluiu-se pela manutenção dos respectivos débitos que lhe foram imputados, devendo ser responsabilizados solidariamente.
13. Pertinente às Sras. Enes Cruz da Silva e Renata Maria Cavalcanti Lemos, servidoras da UFPE, em face da análise promovida nos itens 32-36 e 47-52 da instrução de peça 85, restou consignado o acolhimento das alegações de defesa apresentadas, uma vez que foram suficientes para elidir as irregularidades a elas atribuídas. Desse modo, entendeu-se pela exclusão dessas responsáveis da relação processual.
14. Já no que concerne aos Srs. George da Silva Telles, Diretor Superintendente do Hospital das Clínicas da UFPE; Marcos Alberto Pinto Carvalho, Representante do Hospital das Clínicas/UFPE; Iaracy Soares de Melo e Helena Suely Torres D'Albuquerque, servidores da UFPE designados para a Comissão de Avaliação de Execução do Termo de Parceria 1/2008 pela Portaria 3/2008, concluiu-se que não lhes era exigível, no momento do repasse dos recursos vinculados aos termos de parceria, a comprovação dos serviços prestados ou dos custos incorridos, porquanto os termos de parceria estão submetidos a regime de prestação de contas. Assim, não podem ser imputados aos agentes do parceiro público a obrigação de ressarcir ao erário do dano decorrente da não comprovação do cumprimento das metas pactuadas e da correta aplicação dos recursos financeiros, tampouco por pagamentos por serviços não executados, em descumprimento ao disposto no arts. 62 e 63 da Lei 4.320/1964.
15. Todavia, suas responsabilidades remanesceram no tocante às irregularidades na fiscalização/acompanhamento da execução do ajuste, de forma a caracterizar grave infração à norma, materializada na ausência de conferência dos requisitos essenciais do procedimento sob suas responsabilidades, o que impossibilitou a averiguação da boa e regular aplicação dos recursos federais transferidos ao parceiro privado.
16. Assim sendo, em relação a esses responsáveis fora atribuída a conduta omissa, caracterizando-se, portanto, a negligência, ou seja, a inobservância de cláusulas pactuadas e da legislação aplicável aos Termos de Parceria, no caso a Lei 9.790/1999 e o Decreto 3.100/1999, que lhes ordenariam agir com atenção, capacidade, solicitude e discernimento e, mais especificamente, a comunicar, tempestivamente, aos órgãos de controle e ao parceiro privado qualquer situação de irregularidade relativa ao uso dos recursos envolvidos que motivasse a suspensão ou o impedimento de liberação de novos recursos.
17. Desse modo, como os termos da citação já realizada não se amoldavam corretamente à dimensão das irregularidades atribuídas aos aludidos gestores, entendeu-se que, antes de examinar o mérito do presente processo, à luz da ampla defesa, do contraditório e da lealdade processual, caberia novo chamamento aos autos desses agentes, por meio de audiências, de forma a oportunizar a apresentação de razões de justificativas quanto aos atos de gestão inquinados (peça 85, pp. 9-13) .
18. Portanto, antes do mérito, os autos foram submetidos ao Ministro Relator Bruno Dantas e, diante da correspondente aprovação por meio do despacho de peça 88, foram promovidas as referidas audiências nos seguintes termos (peças 93-96) :
108.1. realizar, com fundamento nos arts. 10, § 1º, e 12, inciso III, da Lei 8.443/1992, a audiência dos responsáveis abaixo arrolados, para, no prazo de 15 (quinze) dias, apresentarem razões de justificativa acerca das seguintes constatações:
a. Sr. George da Silva Telles (XXX.910.464-XX) , então Diretor Superintendente do Hospital das Clínicas da UFPE, pela omissão no dever de agir diante da prática de atos de gestão temerária no uso dos recursos públicos, contrários aos princípios da razoabilidade, eficiência, eficácia e efetividade, dos quais resultaram na não comprovação dos recursos públicos aplicados no âmbito do Termo de Parceria 1/2008, em especial por ter autorizado a transferência de recursos em desconformidade com os ao art. 11 da Lei 9.790/1999, combinado com o art. 12 do Decreto 3.100/1999 e alíneas 'a' e 'f' do item II da Cláusula Terceira e Subcláusula Sétima da Cláusula Quinta do Termo de Parceria.
b. Srs. Marcos Alberto Pinto Carvalho, Diretor Administrativo e de Controladoria e Representante do Hospital das Clínicas/UFPE designado pela Portaria 30/2010, na forma prevista na Cláusula Quarta do TP 001/2008; Sras. Iracy Soares de Melo e Helena Suely Torres D'Albuquerque, servidoras da UFPE designados para a Comissão de Avaliação de Execução do referido Termo pela Portaria 3/2008, na qualidade de responsáveis pelo acompanhamento e fiscalização da execução do objeto do termo, pela ineficiência e inconsistência das ações de acompanhamento e fiscalização da execução do objeto da avença, em ultraje ao art. 11, § 1º, da Lei 9.790/1999, combinado com o art. 20 do Decreto 3.100/1999 e alíneas 'a' e 'f' do item II da Cláusula Terceira do Termo de Parceria. (peça 85, p. 14) 
19. Feito esse breve histórico, passa-se ao exame das manifestações apresentadas.
EXAME TÉCNICO
20. De plano, antes de prosseguir no exame em questão, é de bom alvitre rememorar alguns aspectos referentes ao termo de parceria em questão.
21. Com o objetivo de atingir as metas pactuadas no Termo de Parceria 1/2008, assinado em 21/2/2008 (TC Processo 033.622/2013-2, peça 3, p. 127-132) , foram previstos 434 profissionais de dezenove categorias (TC Processo 033.622/2013-2, peça 5, p. 8-9) , cujos custos mensais (previstas 35 parcelas) totalizariam R$ 561.508,03 (TC Processo 033.622/2013-2, peça 10, p. 1-2) , incluídos nesse valor: remuneração mensal; encargos sociais; insumos (vale transporte, uniforme, equipamentos, vale alimentação, outros) e despesas administrativas/operacionais.
22. Para o acompanhamento e fiscalização desse TP, o Diretor Superintendente do Hospital das Clínicas, em observância ao art. 11, § 1º, da Lei 9.790/1999, designou, mediante a Portaria 3/2008 (TC Processo 033.622/2013-2, peça 3, p. 133) , a Comissão de Avaliação de Execução com a seguinte composição: Presidente Titular: Iaracy Soares de Melo (Siape 1579439) ; Presidente Suplente: Frederico Jorge Ribeiro (Siape 1134801) ; 1º Membro Titular: Helena Suely Torres de Albuquerque (Siape 1131454) ; 1º Membro Suplente: Simone Edna Barros Protázio (Siape 1152814) ; 2º Membro Titular: Enes Cruz Hora da Silva (1134019) ; 2º Membro Suplente: Cristiane Valença de Miranda (1134014) .
23. Além da Comissão de Avaliação, o Diretor Superintendente do Hospital das Clínicas, mediante a Portaria 2/2008, cuja vigência se deu de 7/3/2008 a 21/11/2010, e a Portaria 30/2010, com vigência de 22/11/2010 até o término do contrato (TC Processo 033.622/2013-2, peça 3, p. 134 e 135) , designou Renata Maria Cavalcanti Lemos e Marcos Alberto Pinto Carvalho (titulares) , respectivamente, para que, como representantes da UFPE, na forma prevista na Cláusula Quarta do TP, promovessem o acompanhamento e fiscalização imediatos e paralelos pelo Hospital das Clínicas. Esses agentes teriam, dentre outras competências, que atestar, para efeito de liberação dos repasses de recursos, a conformidade das metas físicas declaradas pela Oscip com os quantitativos e a frequência de seu pessoal em atividade no Hospital.
24. Diante desse contexto, imperioso realçar que o débito apurado neste processo corresponde aos pagamentos efetivados ao IDS sem a devida comprovação do atingimento das metas e dos resultados esperados e previstos no modelo de projeto/plano de trabalho contratado (TC Processo 033.622/2013-2, peças 4-11) no montante de R$ 20.214.266,76, bem como sem a devida comprovação de que os profissionais constantes das folhas de pagamento relativas às prestações de contas apresentadas pela Oscip, concretamente, teriam prestado serviços no Hospital das Clínicas.
25. A seguir seguem resumos dos esclarecimentos expostos pelos responsáveis e as correspondentes análises agrupadas pelas condutas impostas aos defendentes.
I. Srs. George da Silva Telles, Diretor Superintendente do Hospital das Clínicas da UFPE;
Conduta: omissão no dever de agir diante da prática de atos de gestão temerária no uso dos recursos públicos, contrários aos princípios da razoabilidade, eficiência, eficácia e efetividade, dos quais resultaram na não comprovação dos recursos públicos aplicados no âmbito do Termo de Parceria 1/2008, em especial por ter autorizado a transferência de recursos em desconformidade com os ao art. 11 da Lei 9.790/1999, combinado com o art. 12 do Decreto 3.100/1999 e alíneas 'a' e 'f' do item II da Cláusula Terceira e Subcláusula Sétima da Cláusula Quinta do Termo de Parceria.
II. Marcos Alberto Pinto Carvalho, Representante do Hospital das Clínicas/UFPE; Iaracy Soares de Melo e Helena Suely Torres D'Albuquerque, Servidoras da UFPE designados para a Comissão de Avaliação de Execução do Termo de Parceria 1/2008 pela Portaria 3/2008
Conduta: designados para a Comissão de Avaliação de Execução do referido Termo pela Portaria 3/2008, na qualidade de responsáveis pelo acompanhamento e fiscalização da execução do objeto do termo, pela ineficiência e inconsistência das ações de acompanhamento e fiscalização da execução do objeto da avença, em ultraje ao art. 11, § 1º, da Lei 9.790/1999, combinado com o art. 20 do Decreto 3.100/1999 e alíneas 'a' e 'f' do item II da Cláusula Terceira do Termo de Parceria.
26. Os responsáveis optaram por responder a demanda de forma conjunta, sem prejuízo de se defenderam pontualmente quanto às irregularidades a eles imputadas conforme documento de peça 102.
27. Após breve resumo das irregularidades a eles imputadas, em suas justificativas, replicando argumentos já apresentados em suas defesas anteriores, expõem que estariam impedidos de provar o cumprimento do objeto por meio das folhas de pagamentos, pois esses documentos ficaram sob a guarda do IDS. Apresentam declarações prestadas por servidores que exerciam a chefia de setores nos quais eram lotados os empregados contratados por meio do termo de parceria no sentido de comprovar o efetivo exercício dos funcionários.
28. Destacam que, quando era detectada alguma inconsistência ou irregularidade, o parceiro privado era instado a realizar a devida correção. A título de exemplo, trazem o Ofício 96/2010/DAC/AC, por meio do qual encaminha ao IDS relatório da Controladoria Interna do HC em que são noticiadas impropriedades na prestação de contas, tais como a irregular frequência do quadro de seus funcionários e o registro de despesas, em desacordo com as regras estabelecidas no instrumento de parceria (peça 102, p. 10-25) .
29. Nesse viés, relatam que a realização dos descontos, frutos de correção provocada pelo Hospital das Clínicas, encontra-se registrada na promoção de arquivamento de procedimento administrativo instaurado perante a Procuradoria da República do MPF (peça 102, p. 26-33) .
30. Destacam que o referido pronunciamento do Parquet 'reconheceu a boa regular aplicação dos recursos questionados, reclamando, entretanto, que os documentos apresentados não seriam suficientes para caracterizar de forma inequívoca aquela boa regular aplicação' (peça 102, p. 4) .
31. Nessa lógica, aduzem que a mão de obra disponibilizada pelo IDS corresponderia a um quarto da totalidade dos que prestavam serviços no Hospital das Clinicas, de modo que a ausência dessa força de trabalho inviabilizaria o relevante desempenho da referida unidade de saúde. Para comprovar a situação crítica de carência de pessoal destaca a ação civil pública impetrada pelo Ministério Público Federal que assegurava a manutenção do termo de parceria até o provimento de cargos mediante concurso público (peça 102, p. 26-33) .
32. Em sequência, procuram demonstrar a efetividade da fiscalização, sobretudo por Marcos Carvalho, por meio de comunicações, de demandas de contratação e substituição de funcionários e ajustes ao termo de parceria. Ressaltam o reconhecimento do MPF da presença da fiscalização. Para tanto juntam aos autos Relação de Expedientes emitidos a IDSTP (peça 102, p. 35-38) , bem como ata de reunião realizada no HC com o então IDS, com a presença de representante do MPF, para tentar contornar as questões que dificultavam a relação entre as organizações (peça 102, p. 101-102) .
33. Nessa esteira, informam que a fiscalização, atenta no acompanhamento da execução da parceria, além das constantes provocações, por meio da diretoria administrativa, dirigiu-se à AGU, o que comprova ata de reunião promovida pela Procuradoria Regional desse órgão (doc. 152 da defesa) (doc 29) (peça 102, p. 5) .
34. De outro ponto, argumentam que a instrução anterior (peça 102, p. 6) :
 (¿) utilizou dois pesos, duas medidas. Persegue-se fiscal [Sr. Marcos Carvalho] que exerceu as funções por apenas cinco meses, liberando outro [Sra. Renata Lemos], com exercício por período de quase três anos (de 07 de março de 2008 a 05 de outubro de 2010) , por entender que o acompanhamento da Parceria fugiria de 'sua área de atuação', o que 'só' detectou depois de decorridos quase três anos de exercício da fiscalização.
35. Advertem que a nominada assinou sucessivos encaminhamentos de prestações de contas à submissão do Departamento de Contabilidade e Finanças - DCF/PROPLAN/UFPE, onde constam que 'estando as metas físicas declaradas em conformidade com os quantitativos e frequência do pessoal da OSCIP em atividade no Hospital das Clínicas e acordo com a Cláusula 4ª. do Termo e Parceria no. 01/2008' (peça 102, p. 6) .
36. Relatam que a comissão de avaliação listou, de forma clara e objetiva, sete ações que deveriam ser executadas, a fim de evitar que fossem causadas interrupções de serviços essenciais bem como habilitar o IDSTP ao cumprimento das metas até então não alcançadas.
37. Nessa acepção, destacam que o papel da comissão seria analisar as metas da parceria numa ótica qualitativa e 'em nada guardando relação com o processo de acompanhamento e fiscalização, realizado por distintos componentes, em obediência à letra do termo de parceria' (peça 102, p. 7) .
38. Apresentam argumentos, em sequência, no sentido de demonstrar que os serviços prestados pelo IDS eram imprescindíveis para o funcionamento de setores críticos do Hospital das Clínicas.
39. Destaca que 'pagamentos realizados não obstantes a existência de defeitos, resumia-se, não ao pagamento integral, mas o que correspondia à verba diretamente vinculadas aos trabalhadores, fazendo menção as evidencias a páginas 119-123 da peça 70' (peça 69, p. 6) .
40. Aduzem, por derradeiro, que 'não se mantém, outrossim, a afirmação da caracterização de gestão temerária pelo fato de se 'aguardar a conclusão do ajuste [Parceria] para aferir a boa regular aplicação dos recursos'. Ora, quem assim determina é disposição contratual (e a lei) , é a Subcláusula Única da Cláusula Sétima do Termo' (peça 102, p. 8) .
41. Em conclusão, os responsáveis defendem que os pagamentos eram realizados e submetidos ao Departamento de Contabilidade e Finanças da UFPE, que tinha 'o poder dever de rejeitar as contas e não autorizar os pagamentos ou mesmo autorizar com ressalvas até o cumprimento das pendências caso houvessem, em respeito à Cláusula Quinta, Subcláusula Sétima do Termo de Parceria' (peça 102, p. 9) .
42. Assim, requerem:
I - que seja realizada pelo Tribunal diligência junto ao Departamento de Contabilidade e Finanças - DCF/PROPLAN/UFPE, quanto as Prestações de Contas do Termo de Parceria;
II - reiterado o pedido constante de sua defesa em:
a) não imputar aos Defendentes que firmam este documento quaisquer responsabilidades, posto haver desempenhado o papel que lhes competiam como servidores atentos à coisa pública, sem ocasionar qualquer prejuízo ao Erário;
b) arquivar da Tomada de Contas Especial (TC Processo 004.580/2015-0) .
Análise
43. Em que pese toda a argumentação, não vieram elementos capazes de afastar as irregularidades a eles atribuídas, sobretudo a inobservância de cláusulas pactuadas e da legislação aplicável aos Termos de Parceria, no caso a Lei 9.790/1999 e o Decreto 3.100/1999, que lhes ordenaria agir com atenção, capacidade, solicitude e discernimento e, mais especificamente, a comunicar, tempestivamente, aos órgãos de controle e ao parceiro privado qualquer situação de irregularidade relativa ao uso dos recursos envolvidos que motivasse a suspensão ou o impedimento de liberação de novos recursos.
44. O argumento apresentado no sentido de que estariam impedidos de provar o cumprimento do objeto por meio das folhas de pagamentos, pois esses documentos ficaram sob a guarda do IDS, não é razão suficiente para a ausência de evidências concretas de atuação da fiscalização por parte do parceiro público à luz art. 11, § 1º, da Lei 9.790/1999, combinado com o art. 20 do Decreto 3.100/1999.
45. Tampouco as comunicações encaminhadas ao parceiro privado referentes às demandas de contratação e a substituição de funcionários e ajustes ao termo de parceria, rotinas meramente burocráticas, se mostram capazes de demonstrar esse acompanhamento necessário da execução do objeto do termo de parceria.
46. De forma semelhante, a ata de reunião realizada no HC com o então IDS, com a presença de representante do Ministério Público Federal (MPF) , bem como parecer do referido Parquet (peça 102, p. 101-102) , não demonstra/comprova o cumprimento do dever de 'acompanhamento e fiscalização imediatos e paralelos', previsto na Cláusula Quarta do Termo de Parceria (peça 3, p. 129, do TC Processo 033.622/2013-2, apenso) . A referida ata de reunião, na realidade, retrata a falta de controle existente vez que tem como objetivo 'alcançar uma solução administrativa' para regularização dos processos de pagamentos (peça 102, p. 101) .
47. Essa linha de argumento, em verdade, reforça a ausência de registros da atuação da fiscalização, não sendo acostados aos autos, ao menos, manifestação contrária à prorrogação do Termo de Parceria 1/2008 firmado com o IDS ou a não autorização das transferências dos recursos ao parceiro privado até a comprovação parcial das metas pactuadas.
48. A defesa também não trouxe evidências, por exemplo, de que foram emitidos os relatórios circunstanciados, exigíveis no tipo de objeto contratado (devido a sua complexidade) .
49. A ausência desses relatórios por parte da Comissão de Avaliação retrata a fragilidade e obscuridade dos controles, contrariando o disposto nos artigos 11, 12 e 13 da Lei 9.790/1999, bem como as alíneas 'a' e 'f' do item II da Cláusula Terceira e a Cláusula Quarta do Termo de Parceria.
50. Deve-se lembrar que a Comissão de Avaliação, bem como de Marcos Alberto Pinto Carvalho, foram designados para, na forma prevista na Cláusula Quarta do TP 1/2008, acompanhar e fiscalizar o referido termo. A única avaliação das metas feita pela Comissão de Avaliação da Execução do Termo de Parceria 1/2008 propôs a renovação do TP por mais seis meses, sem apresentar avaliação quanto a providências a serem tomadas em relação ao executor do Termo de Parceria, em razão do descumprimento das metas (peça 70, p. 14-29, e peça 71, p. 25-27 do TC Processo 033.622/2013-2, apenso) .
51. Quanto o argumento de utilização de 'dois pesos e duas medidas' no exame das responsabilidades pela unidade técnica, tendo em vista o afastamento da responsabilidade de Renata Maria Cavalcanti Lemos na instrução anterior, e a manutenção da responsabilidade dos agentes em questão, diferentemente desses responsáveis, aquela servidora acostou aos autos e citou trechos de expedientes em que alerta acerca de irregularidades e solicita intervenções à coordenação e à superintendência do HC/UFPE, inclusive fazendo ressalva quanto às despesas apresentadas pelo IDS, fundamentos acolhidos conforme destacado nos itens 52 a 54 da instrução pretérita (peça 62, p. 74, 114-119, 134, 150, 159, 230-231) .
52. Aquela defendente demonstrou que agiu diante dos vícios detectados na execução do ajuste, circunstância não evidenciada na defesa ora examinada.
53. Adicionalmente, rejeita-se a alegação de que a atividade da comissão 'em nada guardando relação com o processo de acompanhamento e fiscalização, realizado por distintos componentes, em obediência à letra do termo de parceria', sendo evidente que a avaliação dos resultados só poderia ocorrer ao final do pacto, mas isso não afasta de forma alguma a necessidade do acompanhamento.
54. Ao contrário do sustentado pelos responsáveis, não bastava ao parceiro privado apenas a preocupação na continuidade dos serviços prestados pelo IDS, tampouco aguardar a conclusão do TP para aferir a boa e regular aplicação dos recursos, haja vista que o controle de resultado não afasta o monitoramento (controle procedimental) , imprescindível para avaliação dos resultados da parceria.
55. A comissão de acompanhamento e avaliação, como o próprio nome retrata, tem como primordial função garantir a boa execução do projeto, seja acompanhando a execução do objeto do TP por meio de relatórios alusivos ao andamento do projeto para que, se necessário, seja corrigida alguma ação, seja elaborando um relatório final contendo um inventário do que foi realizado, a verificação da consecução das metas e uma avaliação geral da parceria.
56. Quanto a George da Silva Telles, vale observar que o responsável, como Diretor Superintendente do Hospital das Clínicas da UFPE nos exercícios de 2008 a 2011, assinou e foi o ordenador de despesas do TP 1/2008 (peça 22, p 127-135 e peça 32, p. 41, 60, 65, 81,93, 99, 103, 110, 115, 123, 131, 136, 141,147, 153, 158 do TC Processo 033.622/2013-2, apenso) , de forma que as circunstâncias demonstram a presença do elemento subjetivo da culpa em sua conduta, materializado na ausência de conferência dos requisitos essenciais do procedimento sob suas responsabilidades, o que poderia ter possibilitado a regular averiguação da aplicação dos recursos federais transferidos.
57. Por todo o exposto, entende-se que os defendentes não lograram êxito em elidir suas responsabilidades pelas impropriedades apontadas, de modo que será proposta a rejeição das razões de justificativa, bem como a aplicação individual de multa prevista no art. 58, inciso II, da Lei 8.443/1992 (Lei Orgânica do TCU) , pelas irregularidades a eles atribuídas.
CONCLUSÃO
58. De pronto, convém repassar que em instrução pretérita, peça 85 destes autos, foram acatados os argumentos das Sras. Enes Cruz da Silva e Renata Maria Cavalcanti Lemos, servidoras da UFPE.
59. Naquele exame ficou assentado que as Sra. Enes Cruz da Silva deve ser afastada da relação processual ante a ausência de pressupostos para sua responsabilização, especialmente diante da ausência nos autos de evidências de publicidade do ato designando a servidora para compor a comissão de avaliação de execução do TP 1/2008, tampouco sua manifestação nos relatórios e nas atas de reuniões realizados pela referida comissão, de modo que a referida servidora não tinha o dever jurídico de supervisionar o objeto do termo de parceria (itens 32 a 36 da peça 85) .
60. No que concerne Renata Maria Cavalcanti Lemos, em face do exame promovido nos itens 47 a 55 da peça 85, principalmente ante os expedientes acostados aos autos pela defesa em que alerta acerca de irregularidades ocorridas na execução do Termo de Parceria 1/2008 e solicita intervenções à coordenação e à superintendência do HC/UFPE, inclusive fazendo ressalva quanto às despesas apresentadas pelo IDS, somado ao entendimento de que nos termos de parceria a responsabilidade pela prestação de contas quanto ao adimplemento do objeto e à boa e regular aplicação dos recursos transferidos recai sobre o parceiro privado, conclui-se que a responsável não deve ter suas contas julgadas e, por conseguinte, também deve ser excluída da relação processual.
61. Assim, quanto ao IDS e seu diretor Sr. Fabiano Madureira Ferreira, em razão de terem sido revéis no presente processo e de que as demais defesas apresentadas em nada puderam acudir-lhes, concluiu-se que subsistem os respectivos débitos que lhe foram imputados, devendo ser responsabilizados solidariamente (peça 85, itens 15 e 102) .
62. Logo, diante da ausência nos autos de elementos que permitam reconhecer a boa-fé desses responsáveis, sugere-se que as suas contas sejam julgadas irregulares, nos termos do art. 202, § 6º, do Regimento Interno/TCU, com a aplicação da multa prevista no art. 57 da Lei 8.443/1992.
63. No tocante ao objeto desta instrução, tendo em vista a manutenção das irregularidades elencadas nas audiências examinadas nos itens 45-60 precedentes, propor-se-á a rejeição das razões de justificativas apresentadas pelos Srs. George da Silva Telles, Diretor Superintendente do Hospital das Clínicas da UFPE; Marcos Alberto Pinto Carvalho, Representante do Hospital das Clínicas/UFPE; Iaracy Soares de Melo e Helena Suely Torres D'Albuquerque, servidoras da UFPE designados para a Comissão de Avaliação de Execução do Termo de Parceria 1/2008 pela Portaria 3/2008, em virtude da inobservância de cláusulas pactuadas e da legislação aplicável à referida avença, no caso a Lei 9.790/1999 e o Decreto 3.100/1999, que lhes ordenaria agir com atenção, capacidade, solicitude e discernimento no acompanhamento do TP e, mais especificamente, a comunicar, tempestivamente, aos órgãos de controle e ao parceiro privado qualquer situação de irregularidade relativa ao uso dos recursos envolvidos que motivasse a suspensão ou o impedimento de liberação de novos recursos.
64. Registra-se que, como há um intervalo de tempo menor do que dez anos entre a ocorrência das irregularidades (o termo de parceria teve vigência de 21/2/2008 a 21/2/2011) e a data em que os responsáveis foram chamados aos autos (10/3/2015, Acórdão 1488/2015-TCU-Primeira Câmara, de relatoria do Ministro Bruno Dantas, peça 1) , não restou prejudicada a pretensão punitiva do Tribunal, conforme entendimento adotado a partir do Acórdão 1441/2016-TCU-Plenário, da relatoria do Ministro Benjamin Zymler.
65. Convém repisar, por fim, que não cabe o julgamento pelas irregularidades das contas dos integrantes da Administração, pois, no presente caso, a essência desta TCE decorre da não comprovação da boa e regular aplicação dos recursos federais repassados no âmbito do termo de parceria ônus imputável ao parceiro privado, porquanto a pessoa jurídica de direito privado que se vincula com o poder público responde pelo dever de comprovar a regular aplicação dos recursos federais que recebeu para a consecução de atividade de interesse social (itens 76-84 da peça 86) .
PROPOSTA DE ENCAMINHAMENTO
66. Ante todo o exposto, submete-se à consideração superior a seguinte proposta:
66.1. excluir da relação processual as Sras. Enes Cruz da Silva (XXX.518.514-XX) e Renata Maria Cavalcanti Lemos (XXX.905.294-XX) ;
66.2. considerar revéis o Instituto do Desenvolvimento Social e do Trabalho - IDSTP (atual IDS) (01.515.459/0001-90) e Fabiano Madureira Ferreira (XXX.925.854-XX) , Diretor do IDST à época dos fatos, nos termos do art. 12, § 3º, da Lei 8.443/1992;
66.3. com fundamento nos arts. 1º, inciso I, 16, inciso III, alíneas 'b' e 'c', da Lei 8.443/1992 c/c os arts. 19, caput, e 23, inciso III, da mesma Lei, e com arts. 1º, inciso I, 209, incisos II e III, 210 e 214, inciso III, do Regimento Interno, julgar irregulares as contas da Instituto do Desenvolvimento Social e do Trabalho -IDSTP (atual IDS) (01.515.459/0001-90) ; Sr. Fabiano Madureira Ferreira (XXX.925.854-XX) , Diretor do IDSTP à época dos fatos, e condená-los, em solidariedade, ao pagamento das quantias a seguir especificadas, com a fixação do prazo de quinze dias, a contar das notificações, para comprovarem, perante o Tribunal (art. 214, inciso III, alínea 'a', do Regimento Interno) , o recolhimento da dívida aos cofres do Tesouro Nacional, atualizada monetariamente e acrescida dos juros de mora, calculados a partir das datas discriminadas, até a data do recolhimento, na forma prevista na legislação em vigor:
	VALOR ORIGINAL (R$) 
	DATA DA OCORRÊNCIA

	85.000,00
	22/01/2008

	561.507,41
	01/04/2008

	400.000,00
	06/05/2008

	450.000,00
	26/05/2008

	273.014,82
	04/06/2008

	288.492,59
	01/07/2008

	273.014,82
	04/07/2008

	288.492,59
	21/07/2008

	273.014,82
	01/08/2008

	273.014,82
	01/09/2008

	288.492,59
	02/09/2008

	288.492,59
	02/10/2008

	273.014,82
	06/10/2008

	561.507,41
	03/11/2008

	561.507,41
	26/11/2008

	476.507,41
	03/02/2009

	561.507,41
	05/02/2009

	561.507,41
	02/03/2009

	561.507,41
	06/04/2009

	561.507,41
	04/05/2009

	561.507,41
	01/06/2009

	561.507,41
	01/07/2009

	561.507,41
	31/07/2009

	561.507,41
	27/08/2009

	561.507,41
	30/09/2009

	561.507,41
	28/10/2009

	323.970,74
	26/11/2009

	237.536,67
	10/12/2009

	400.000,00
	04/01/2010

	153.046,46
	08/01/2010

	561.507,41
	28/01/2010

	8.460,95
	04/02/2010

	561.507,41
	25/02/2010

	561.507,41
	07/04/2010

	561.507,41
	06/05/2010

	293.507,41
	31/05/2010

	253.846,16
	07/06/2010

	228.753,48
	09/07/2010

	253.846,16
	09/07/2010

	481.527,49
	11/08/2010

	241.299,82
	20/08/2010

	177.935,34
	09/09/2010

	72.236,65
	20/09/2010

	346.998,31
	14/10/2010

	419.947,71
	29/10/2010

	366.432,17
	22/11/2010

	249.567,80
	10/12/2010

	77.603,78
	11/01/2011

	171.963,22
	09/02/2011

	185.996,53
	17/02/2011

	63.570,47
	23/03/2011

	229.618,46
	24/03/2011

Valor atualizado (com juros) até 27/3/2018: R$ 42.508.254,06
66.4. aplicar ao Instituto do Desenvolvimento Social e do Trabalho - IDSTP (atual IDS) (01.515.459/0001-90) e a Fabiano Madureira Ferreira (XXX.925.854-XX) , Diretor do IDSTP à época dos fatos, individualmente, a multa prevista no art. 57 da Lei 8.443/1992 c/c o art. 267 do Regimento Interno, com a fixação do prazo de quinze dias, a contar das notificações, para comprovarem, perante o Tribunal (art. 214, inciso III, alínea 'a', do Regimento Interno) , o recolhimento das dívidas aos cofres do Tesouro Nacional, atualizadas monetariamente desde a data do acórdão até a dos efetivos recolhimentos, se forem pagas após o vencimento, na forma da legislação em vigor;
66.5. aplicar aos Srs. George da Silva Telles (XXX.910.464-XX) e Marcos Alberto Pinto Carvalho (XXX.932.474-XX) , e às Sras. Iaracy Soares de Melo (XXX.513.204-XX) e Helena Suely Torres D'Albuquerque (XXX.065.224-XX) , individualmente, a multa prevista no art. 58, incisos II e III, da Lei 8.443/1992 c/c o art. 268, inciso I, do Regimento Interno, fixando-lhes o prazo de 15 (quinze) dias, a contar das notificações, para comprovarem, perante o Tribunal (art. 214, inciso III, alínea 'a', do Regimento Interno) , os recolhimentos das dívidas aos cofres do Tesouro Nacional, atualizadas monetariamente desde a data do acórdão até a dos efetivos recolhimentos, se forem pagas após o vencimento, na forma da legislação em vigor;
66.6. autorizar, desde logo, nos termos do art. 28, inciso II, da Lei 8.443/1992, a cobrança judicial das, dívidas caso não atendidas as notificações;
66.7. autorizar o pagamento da dívida, caso solicitado, em até 36 parcelas mensais e consecutivas, nos termos do art. 26 da Lei 8.443/1992 c/c o art. 217 do Regimento Interno, fixando-lhes o prazo de quinze dias, a contar do recebimento da notificação, para comprovarem perante o Tribunal o recolhimento da primeira parcela, e de trinta dias, a contar da parcela anterior, para comprovarem os recolhimentos das demais parcelas, devendo incidir sobre cada valor mensal, atualizado monetariamente, os juros de mora devidos, na forma prevista na legislação em vigor;
66.8. determinar à Universidade Federal de Pernambuco, nos termos do art. 28, I, da Lei 8.443/1992, que, caso não seja comprovado o recolhimento das dívidas pelos responsáveis, efetue, após a devida notificação do Tribunal, o desconto da dívida na remuneração dos servidores, em favor dos cofres do Tesouro Nacional, na forma estabelecida pela legislação pertinente; e
66.9. encaminhar cópia do acórdão que vier a ser proferido à Universidade Federal de Pernambuco, bem como ao Procurador-Chefe da Procuradoria da República no Estado de Pernambuco, nos termos do § 3º do art. 16 da Lei 8.443/1992, c/c o § 7º do art. 209 do Regimento Interno do TCU, para adoção das medidas que entender cabíveis, informando-os que seu conteúdo pode ser consultado no endereço www.tcu.gov.br/acordaos e que o inteiro teor do acórdão, incluindo o relatório e o voto, pode ser obtido no dia seguinte ao de sua oficialização."
Por seu turno, o Ministério Público junto ao TCU manifestou-se de forma divergente ao encaminhamento da unidade instrutiva, conforme parecer abaixo transcrito:
"4. Segundo a unidade técnica, o débito apurado neste processo corresponde aos pagamentos efetivados ao IDS sem a devida comprovação do atingimento das metas e dos resultados esperados e previstos no modelo de projeto/plano de trabalho avençado, bem como sem a devida comprovação de que os profissionais constantes das folhas de pagamento apresentadas pela Oscip nas prestações de contas teriam efetivamente prestado serviços no Hospital das Clínicas.
5. Mais especificamente, assim constou do ofício de citação ao IDS (peças 19 e 39, grifamos) :
O débito é decorrente de cobrança e recebimento indevidos de pagamento das importâncias à conta do Termo de Parceria 01/2008, não provando a regularidade dos valores cobrados e recebidos, seja pelo não cumprimento das metas acordadas no Termo de Parceria 001/2008, seja pela não apresentação de elementos que comprovem a frequência dos servidores da Oscip no Hospital das Clínicas, caracterizando enriquecimento ilícito, conforme art. 884 do Código Civil, e responsabilidade solidária no débito apurado, nos termos do art. 12, inciso I, da Lei 8.443/1992.
6. A unidade técnica entendera inicialmente que, não tendo sido cumpridas as metas acordadas no termo de parceria, deveria haver apuração da efetiva prestação de serviços pelos profissionais listados nas folhas de pagamentos apresentadas pela Oscip ao Hospital das Clínicas/UFPE.
7. Assim, promoveram-se as seguintes diligências (peça 76, p. 2-3, do TC Processo 033.622/2013-2 - apensado) :
a) à UFPE para que encaminhe elementos que comprovem que: os profissionais contratados pela Oscip Instituto do Desenvolvimento Social e do Trabalho (IDSTP) , CNPJ 01.515.459/0001-90, atual IDS, no período de 2008 a 2011, atendiam aos requisitos dos cargos (formação profissional e experiência) previstos no TP 001/2008; lotação dos profissionais disponibilizados e escala de trabalho, frequências dos profissionais atestadas pelos respectivos chefes dos setores nos quais os profissionais foram lotados no período de 2008 a 2011; despesas relativas a equipamentos, cujos valores foram levados à conta do Termo de Parceria, observados os limites indicados no Termo, bem como avaliação feita pela UFPE de que o Hospital das Clínicas se beneficiou com tais despesas e que as aquisições se deram com preços compatíveis aos praticados no mercado;
b) ao Instituto do Desenvolvimento Social e do Trabalho (IDSTP) , atual IDS, para que, relativamente ao período de 2008 a 2011, apresente comprovação dos pagamentos efetuados aos profissionais contratados e colocados à disposição do Hospital das Clínicas - HC/UFPE, à conta do TP 001/2008, tais como depósitos e contra-cheques emitidos; comprovação dos recolhimentos dos valores devidos ao INSS, FGTS, IR e outras obrigações trabalhistas; comprovação da concessão dos benefícios aos profissionais contratados do vale transporte, vale alimentação e uniformes (recibos emitidos) ; comprovação de despesas operacionais na gestão das pessoas disponibilizadas ao Hospital das Clínicas.
8. A documentação encaminhada pela UFPE foi considerada insatisfatória pela unidade técnica, enquanto o IDS não respondeu à diligência. De qualquer modo, analisando as escalas de trabalho encaminhadas pela universidade, a unidade técnica apurou a quantidade mensal (média) e anual de profissionais disponibilizada entre 2008 a 2011, período de vigência do termo de parceria, tendo chegado a resultado significativamente inferior à quantidade prevista no referido termo.
9. Na ocasião, a unidade técnica informou ter levantado integralmente os quantitativos de profissionais relacionados nas escalas apenas em relação aos anos de 2009 e 2011. Para os anos de 2008 e 2010 apurou-se somente um mês para cada ano, projetando-se os quantitativos para os demais meses.
10. Apesar de ter estimado a quantidade de profissionais disponibilizados, a unidade técnica optou por efetuar as citações considerando como débito o valor integral dos pagamentos ao IDS, ressalvando que, 'quando da análise das alegações de defesa dos responsáveis, pode ser avaliado se os valores correspondentes aos quantitativos acima apurados (itens 33, 34, 35 e 36) podem ser acolhidos a título de indenização e, por conseguinte, deduzido ou não do débito imputado' (peça 76, p. 10, do TC Processo 033.622/2013-2 - apensado) .
11. Nas instruções posteriores às citações (peça 85 e 104) , tal dedução não foi cogitada, mantendo-se o débito correspondente ao montante integral dos pagamentos.
****
12. Com as vênias de praxe em relação à análise da unidade técnica, mostra-se desproporcional exigir a devolução integral do valor correspondente aos pagamentos efetuados, pois não há dúvidas de que houve disponibilização de profissionais.
13. Há farta documentação trazida pelos responsáveis nesse sentido, juntada às peças 69 e 102, como: ofícios trocados na época a respeito dos profissionais disponibilizados (peça 69, p. 148-164) ; declarações de chefes de setores atestando que determinados profissionais trabalharam lá (peça 69, p. 68-121) ; e despacho de membro do Ministério Público Federal, de 12/1/2011, promovendo o arquivamento de procedimento administrativo instaurado para apurar a suspensão dos pagamentos de salários de empregados do IDS que prestavam serviço ao Hospital das Clínicas. Na ocasião, apurou-se que o motivo do corte dos pagamentos de salários fora a suspensão dos repasses ao IDS pela UFPE, em razão de pendências nas prestações de contas de repasses anteriores (peça 102, p. 26-34) .
14. Não se discute que incumbe ao gestor de recursos públicos o dever de prestar contas, cujo descumprimento enseja a presunção de ocorrência de dano ao erário. Todavia, trata-se apenas de presunção, infirmada no caso concreto, ao menos parcialmente, pelas evidências de que houve disponibilização de profissionais pelo IDS.
15. É possível que a quantidade de profissionais disponibilizada tenha sido inferior à prevista no termo de parceria, o que caracterizaria dano ao erário. Contudo, nota-se dificuldade nos autos tanto para confirmar quanto para estimar o débito. Nem mesmo a estimativa efetuada pela unidade técnica anteriormente à instauração da TCE (peça 76, p. 10, do TC Processo 033.622/2013-2 - apensado) mostra-se satisfatória para tanto.
16. A referida estimativa baseou-se em escalas fornecidas pelo Hospital das Clínicas, que podem estar incompletas, pois destoam das declarações de chefes de repartições trazidas posteriormente pelos responsáveis em suas defesas.
17. A título de exemplo, Ariane Alves Alencar do Rêgo, declarando-se responsável pela unidade de almoxarifado no ano de 2009, atestou o efetivo exercício dos funcionários Ricardo de Freitas Ferreira de Lira, Williams Teixeira Diniz, Daniel Francisco Alves, José Carlos Pereira da Silva e Lindivaldo Cordeiro Alves Júnior (peça 69, p. 68) , embora apenas um desses funcionários (José Carlos Pereira da Silva) tenha sido computado na consolidação das escalas do exercício de 2009 efetuada pela unidade técnica (peça 73 do TC Processo 033.622/2013-2 - apensado) .
18. Da mesma forma, Ana Lúcia Brito, declarando-se responsável pelo serviço de anatomia patológica no exercício de 2009, atestou o efetivo exercício dos funcionários Carolina da Cunha Galvão, Alcione do Nascimento Costa e Isaac Gomes da Silva (peça 69, p. 81) , embora nenhum deles tenha sido computado na mencionada consolidação das escalas do exercício de 2009 efetuada pela unidade técnica.
19. Assim, conclui-se pela insuficiência de elementos para quantificar o débito, ou mesmo para afirmar sua existência, haja vista que os repasses ao IDS destinaram-se precipuamente a fazer face à remuneração e às demais despesas decorrentes da disponibilização de pessoal para o Hospital das Clínicas.
20. O não cumprimento das metas avençadas, por sua vez, não configura dano ao erário. Na única avaliação efetuada pela comissão constituída para esse fim, realizada tão somente no último ano da parceria (peça 102, p. 71-77) , nota-se que algumas metas foram consideradas inaplicáveis, enquanto outras não dependiam exclusivamente da utilização dos recursos repassados ao parceiro privado, a exemplo das metas para reduções de queixas na ouvidoria, do nível de stress, e do coeficiente de mortalidade.
21. Em todo caso, o deficiente acompanhamento, tanto do cumprimento das metas quanto da disponibilização do pessoal contratado - haja vista a precariedade dos controles de frequência e a ausência de comprovação da qualificação, respalda a aplicação de multas aos agentes públicos ouvidos em audiência, na forma proposta pela unidade técnica.
22. Quanto ao dirigente do IDS, propõe-se o julgamento pela irregularidade das suas contas, sem condenação em débito, aplicando-lhe a multa prevista no art. 58, inciso I, da Lei 8.443/1992. Tal proposta se justifica, apesar do afastamento do débito, pelo não cumprimento das metas avençadas, irregularidade que constou expressamente dos ofícios de citação (peças 19 e 39) . Ainda que algumas metas tenham se mostrado inaplicáveis, ou não dependessem exclusivamente da atuação do instituto, o dirigente da entidade se comprometeu a cumpri-las (peça 69, p. 9-14) , não constando dos autos evidências de que tenha adotado alguma iniciativa no sentido de se promoverem ajustes.
23. Em relação ao IDS, propõe-se sua exclusão da relação processual, na linha do entendimento constante do enunciado elaborado pela Diretoria de Jurisprudência deste Tribunal, abaixo transcrito, extraído da fundamentação do Acórdão 11224/2015-TCU-Segunda Câmara, relator Min. Augusto Nardes, ocasião em que também se excluiu a entidade convenente da relação processual:
Afastado o débito relativo a recursos repassados mediante convênio a entidade privada, mas subsistindo irregularidades, a multa do art. 58 da Lei 8.443/1992 pode ser cominada apenas ao dirigente da entidade, não à pessoa jurídica, uma vez que tal sanção é aplicável a quem pratica atos de gestão.
24. Ante o exposto, este representante do Ministério Público de Contas da União manifesta-se parcialmente de acordo com a proposta de encaminhamento oferecida pela unidade técnica (peça 104) , salvo em relação ao Instituto do Desenvolvimento Social e do Trabalho e ao seu diretor à época dos fatos, Fabiano Madureira Ferreira, em relação aos quais propõe:
a) excluir o Instituto do Desenvolvimento Social e do Trabalho da relação processual;
b) julgar irregulares as contas de Fabiano Madureira Ferreira, sem condenação em débito, aplicando-lhe a multa prevista no art. 58, inciso I, da Lei 8.443/1992."
É o relatório.

Antero Graciano de Carvalho Melo Júnior (32875/OAB-PE) e outros, representando Enes Cruz Hora da Silva.

Procurador Rodrigo Medeiros de Lima.

TOMADA DE CONTAS ESPECIAL. UNIVERSIDADE FEDERAL DE PERNAMBUCO. OSCIP. TERMO DE PARCERIA. FORNECIMENTO DE MÃO DE OBRA. IRREGULARIDADES NA EXECUÇÃO. FISCALIZAÇÃO DEFICIENTE. CITAÇÕES. IMPOSSIBILIDADE DE QUANTIFICAR O DÉBITO. AUDIÊNCIAS. ACOLHIMENTO DAS RAZÕES DE JUSTIFICATIVAS EM RELAÇÃO A TRÊS RESPONSÁVEIS E REJEIÇÃO DAS DEMAIS. IRREGULARIDADE DAS CONTAS. MULTA.

TOMADA DE CONTAS ESPECIAL (TCE)

Secretaria de Controle Externo de Tomada de Contas Especial (SecexTCE).

Trata-se de tomada de contas especial (TCE) resultante de apartado, determinado pelo subitem 7.1.1 do Acórdão 1488/2015-TCU-Primeira Câmara, de representação da Secex-PE para exame dos atos praticados por George da Silva Telles, diretor superintendente do Hospital das Clínicas da Universidade Federal de Pernambuco (HC/UFPE) , no âmbito do termo de parceria 001/2008, celebrado entre a UFPE e o Instituto do Desenvolvimento Social e do Trabalho (IDSTP) - Organização da Sociedade Civil de Interesse Público (Oscip) , atualmente denominado Instituto Democracia e Sustentabilidade (IDS Brasil) . 
O referido ajuste, assinado em 21/2/2008, tinha como objeto a terceirização de mão de obra destinada a atividades finalísticas do HC/UFPE, mediante a disponibilização de 434 profissionais distribuídos em diversas áreas, no valor total de R$ 20.214.266,76, dividido em 36 parcelas de R$ 561.507,41. O período de vigência foi prorrogado por seis meses, com acréscimo financeiro de R$ 1.377.710,76, dividido em parcelas mensais de R$ 229.618,46. 
A prática de ato irregular na execução do termo de parceria 1/2008 foi identificada na prestação de contas da UFPE, relativas ao exercício de 2009 (TC Processo 027.110/2010-9) . Por meio do Acórdão 8645/2012-TCU-Segunda Câmara, foi determinado à universidade o envio a esta Corte dos resultados da apuração da tomada de contas especial instaurada internamente para apuração das ocorrências. 
A conclusão do relatório da comissão de TCE (TC Processo 001.609/2013-0, peça 7, p.2) foi pelo arquivamento do processo, em razão do débito apurado ser inferior ao limite estabelecido no art. 7º da Instrução Normativa-TCU 71/2012. A Secex-PE, ao analisar o relatório apresentado pela UFPE, considerou insatisfatórias as conclusões. A unidade instrutora consignou que, dado o não atingimento das metas estabelecidas no termo de parceria, o débito seria decorrente da apuração da efetiva prestação de serviços (TC Processo 001.609/2013-0, peça 21, p. 6) :
"22. Analisados os elementos apresentados, verifica-se que a Oscip Instituto do Desenvolvimento Social e do Trabalho (IDSTP) descumpriu o Termo de Parceria 001/2008 e que o Hospital das Clínicas, sem a observância do disposto nos artigos 62 e 63 da Lei 4.320/1964, autorizou o pagamento da despesa. 
23. Assim, a apuração do débito, para fins de instauração de tomada de contas especial, não poderia ser aferida com base nas metas, indicadores e critérios de medição estabelecidos no Termo de Parceria 001/2008, uma vez que o objeto contratado não foi cumprido. Reconhecido que o pagamento se deu sem observar a regular liquidação da despesa, mas que profissionais foram disponibilizados ao Hospital das Clínicas, a apuração do débito exigiria o estabelecimento de novos parâmetros e critérios de medição, o que não foi feito pela UFPE."
Deste modo, o Acórdão 7328/2013-TCU-Segunda Câmara, determinou a instauração de processo específico de representação da unidade instrutora. Na fiscalização, a documentação obtida por meio de diligências à UFPE e ao IDSTP foi utilizada para apurar o quantitativo médio de profissionais colocados à disposição do ente. Foram estimados os valores de débito e foi delimitada a responsabilização dos responsáveis. Em seguida, o Acórdão 1488/2015-TCU-Primeira Câmara determinou a constituição de tomada de contas especial para a citação dos envolvidos:
2.1. IDS e Fabiano Madureira Ferreira (Oscip e dirigente) - cobrança e recebimento indevidos de pagamento das importâncias à conta do Termo de Parceria 01/2008, não provando a regularidade dos valores cobrados e recebidos, seja pelo não cumprimento das metas acordadas no Termo de Parceria 1/2008, seja pela não apresentação de elementos que comprovem a frequência dos servidores da Oscip no Hospital das Clínicas;
2.2. Iaracy Soares de Melo, Helena Suely Torres Coelho, Enes Cruz Hora da Silva (membros da Comissão de Avaliação de Execução) e Alex Sandro Correia de Lima (representante do IDS na referida comissão) - não adoção das providências de supervisão e fiscalização da execução do termo de parceria, dando condições para a realização de pagamentos por serviços não executados;
2.3. Renata Maria Cavalcanti Lemos (fiscal) - falta de fiscalização do termo de parceria e declaração não sustentada em evidências de que as metas físicas estariam em conformidade com os quantitativos e frequência do pessoal fornecido pela Oscip, dando condições para a realização de pagamentos por serviços não executados;
2.4. Marcos Alberto Pinto Carvalho (fiscal) - não adoção das providências a seu cargo, dando condições para a realização de pagamentos por serviços não executados
2.5. George da Silva Telles (diretor superintendente do Hospital das Clínicas da UFPE) - pagamento efetuado à Oscip sem a devida comprovação do atingimento das metas e sem a devida comprovação de que os profissionais constantes das folhas de pagamento teriam efetivamente prestado serviços no hospital.
As comunicações processuais foram efetivadas regularmente. Entretanto, o prazo regimental transcorreu sem que o IDSTP e seu dirigente, Fabiano Madureira Ferreira, apresentassem alegações de defesa ou recolhessem o débito. Dessa forma, a Secex-PE propõe que sejam considerados revéis, dando-se prosseguimento ao processo, conforme estabelece o art. 12, § 3º, da Lei 8.443/1992. Os demais responsáveis apresentaram defesa tempestivamente.
A Secex-PE manifestou-se pelo acolhimento das alegações de defesa apresentadas por Enes Cruz da Silva e Renata Maria Cavalcanti Lemos, servidoras da UFPE. Em relação à primeira, não havia evidências quanto à designação formal da servidora para compor a comissão de avaliação de execução do TP 1/2008, tampouco quanto à sua atuação nos relatórios e nas reuniões realizados pela referida comissão. Em relação à segunda, os documentos comprovaram a atuação da fiscal no sentido de alertar acerca das irregularidades observadas e de solicitar à superintendência do Hospital das Clínicas da UFPE medidas corretivas.
Quanto aos demais servidores da UFPE, a Secex-PE concluiu pelo afastamento da responsabilidade quanto ao débito por entender que não lhes era exigível, no momento do repasse dos recursos, a comprovação dos serviços prestados ou dos custos incorridos, porquanto os termos de parceria estão submetidos a regime de prestação de contas. 
Contudo, quanto a esses responsáveis, remanesceram irregularidades na fiscalização e acompanhamento da execução do ajuste, ensejando as seguintes audiências: i) daqueles que atuaram na comissão e na fiscalização do termo de parceria, acerca da ineficiência e inconsistência das ações de acompanhamento e fiscalização da execução do objeto da avença; ii) do diretor superintendente do hospital, acerca da omissão no dever de agir diante da não comprovação dos recursos públicos aplicados e por ter autorizado a transferência de recursos sem acompanhamento, supervisão e fiscalização adequados.
 Após análise das razões de justificativas, as responsabilidades foram mantidas, conforme transcrições (TC Processo 004.580/2015-0, pç. 104) :
"14. Já no que concerne aos Srs. George da Silva Telles, Diretor Superintendente do Hospital das Clínicas da UFPE; Marcos Alberto Pinto Carvalho, Representante do Hospital das Clínicas/UFPE; Iaracy Soares de Melo e Helena Suely Torres D'Albuquerque, servidores da UFPE designados para a Comissão de Avaliação de Execução do Termo de Parceria 1/2008 pela Portaria 3/2008, concluiu-se que não lhes era exigível, no momento do repasse dos recursos vinculados aos termos de parceria, a comprovação dos serviços prestados ou dos custos incorridos, porquanto os termos de parceria estão submetidos a regime de prestação de contas. Assim, não podem ser imputados aos agentes do parceiro público a obrigação de ressarcir ao erário do dano decorrente da não comprovação do cumprimento das metas pactuadas e da correta aplicação dos recursos financeiros, tampouco por pagamentos por serviços não executados, em descumprimento ao disposto no arts. 62 e 63 da Lei 4.320/1964."
"63. No tocante ao objeto desta instrução, tendo em vista a manutenção das irregularidades elencadas nas audiências examinadas nos itens 45-60 precedentes, propor-se-á a rejeição das razões de justificativas apresentadas pelos Srs. George da Silva Telles, Diretor Superintendente do Hospital das Clínicas da UFPE; Marcos Alberto Pinto Carvalho, Representante do Hospital das Clínicas/UFPE; Iaracy Soares de Melo e Helena Suely Torres D'Albuquerque, servidoras da UFPE designados para a Comissão de Avaliação de Execução do Termo de Parceria 1/2008 pela Portaria 3/2008, em virtude da inobservância de cláusulas pactuadas e da legislação aplicável à referida avença, no caso a Lei 9.790/1999 e o Decreto 3.100/1999, que lhes ordenaria agir com atenção, capacidade, solicitude e discernimento no acompanhamento do TP e, mais especificamente, a comunicar, tempestivamente, aos órgãos de controle e ao parceiro privado qualquer situação de irregularidade relativa ao uso dos recursos envolvidos que motivasse a suspensão ou o impedimento de liberação de novos recursos."
Por fim, a Secex-PE conclui que o débito apurado nesta TCE devia ser imputado ao parceiro privado IDSTP e seu dirigente, Fabiano Madureira Ferreira, e suas contas deveriam ser julgadas irregulares, dada a revelia dos responsáveis e a ausência de informações nos autos que permitissem constatar a regular execução do termo de parceria 1/2008.
O MPTCU divergiu desse posicionamento. Na opinião do parquet, os documentos analisados demonstram que houve disponibilização de profissionais ao HC/UFPE, motivo pelo qual a imputação de débito integral aos responsáveis seria medida desproporcional. Além disso, acredita que não há, nos autos, elementos suficientes para quantificar o débito, ou mesmo para afirmar sua existência. Entende, contudo, que as irregularidades não foram elididas, devendo os responsáveis, à exceção do ente privado, serem apenados com multa prevista no art. 58, inciso I, da Lei 8.443/1992.  
No que tange ao IDSTP, o MPTCU propõe sua exclusão da relação processual, na linha da jurisprudência desta Corte (Acórdão 11224/2015-TCU-Segunda Câmara) :
"Afastado o débito relativo a recursos repassados mediante convênio a entidade privada, mas subsistindo irregularidades, a multa do art. 58 da Lei 8.443/1992 pode ser cominada apenas ao dirigente da entidade, não à pessoa jurídica, uma vez que tal sanção é aplicável a quem pratica atos de gestão."
Acompanho, na essência, a proposta de encaminhamento do MPTCU, razão pela qual incorporo seus fundamentos às minhas razões de decidir, no que não conflitar com este voto, sem prejuízo de considerações adicionais.
Embora a metodologia utilizada pela unidade instrutora para o cálculo do débito não ofereça convicção de que o valor estimado não excede o valor real devido, entendo que os elementos trazidos aos autos convergem para a caracterização do dano. Cito como evidências o relatório de TCE, que aponta a ocorrência de dano (TC Processo 001.609/2013-0, peça 7) e documentos produzidos pelos fiscais do termo de parceria fazendo ressalva quanto às despesas apresentadas pelo parceiro privado (TC Processo 004.580/2015-0, pç. 62) .
A prestação de serviços por Oscip requer comprovação das despesas incorridas, bem como observância das regras de liquidação de despesas previstas nos arts. 62 e 63 da Lei 4.320/1964, sob pena de não restar demonstrada a regular aplicação dos recursos.
Desse modo, a jurisprudência desta Corte é no sentido de que as contas dos responsáveis devem ser julgadas irregulares, mesmo sem imputação de débito, quando o dano ao erário não for efetivamente afastado, mas apenas ausentes os dados necessários para a apuração do exato montante ou para a estimativa do valor do débito. Nesse sentido, cito o Acórdão 2699/2013-TCU-Plenário.
 Assim, embora concorde que o débito deva ser afastado no caso em tela, entendo que o IDSTP e seu presidente devam ter suas contas julgadas irregulares, em razão da condição de administradores de recursos públicos decorrente da execução do termo de parceria. Contudo, a aplicação da multa do art. 58 da Lei 8.443/1992 deve, conforme preconizado pelo parquet, ser cominada apenas aos gestores do Hospital das Clínicas da UFPE e ao dirigente da Oscip.
Em relação a Alex Sandro Correia de Lima, observo que não há manifestação nos pareceres precedentes acerca de sua responsabilidade, conquanto ele tenha apresentado alegações de defesa (peça 84) . Observo, contudo, erro no ofício de citação (peça 80) , ao indicar conduta não relacionada ao cargo do mencionado agente. O responsável atuou na comissão de avaliação como representante da Oscip, não podendo responder por ausência de controle e fiscalização do termo de parceria, já que não era servidor da UFPE. 
O correto registro da irregularidade e da conduta nas comunicações processuais é imprescindível para a sua validade. Desse modo, acolho o argumento de error in procedendo apresentado pela defesa, devendo o responsável ser excluído da relação processual.
Por fim, cabe ressaltar que a jurisprudência deste Tribunal considera irregular a celebração de termo de parceria com Oscip para o fornecimento de mão de obra:
"Não há amparo legal na contratação de mão de obra por entidade interposta mediante a celebração de termo de parceria com Oscip ou de instrumentos congêneres, tais como convênios, termos de cooperação ou termos de fomento, firmados com entidades sem fins lucrativos. O termo de parceria é modalidade de ajuste destinada à promoção de mútua cooperação da entidade qualificada como Oscip com o Poder Público, para o fomento e a execução das atividades de interesse público previstas no art. 3º da Lei 9.790/1999, com natureza jurídica diversa da do contrato." (Acórdão 2320/2019-TCU-Plenário) 
"9.1. determinar ao Ministério da Saúde com fulcro no art. 250, inciso II, do Regimento Interno do Tribunal de Contas da União, que oriente todos os entes federativos a observarem as seguintes diretrizes na celebração de ajustes com entidades privadas visando a prestação de serviços de saúde: [...]
9.1.5. não há amparo legal na contratação de mão de obra por entidade interposta mediante a celebração de termos de compromisso com Oscip ou de instrumentos congêneres, tais como convênios, termos de cooperação ou termos de fomento, firmados com entidades sem fins lucrativos." (Acórdão 352/2016-TCU-Plenário) 
Como essa irregularidade não foi objeto de audiência dos responsáveis e considerando que, à época da celebração do termo de parceria sob exame, a questão do fornecimento de mão de obra terceirizada a órgãos públicos por meio de Oscip ainda era controversa, entendo suficiente dar ciência à UFPE, de modo a serem adotadas medidas de prevenção à ocorrência de outras semelhantes.
Sendo assim, as informações constantes do processo não permitem concluir pela regular aplicação dos recursos, cabendo, portanto, julgar irregulares as contas dos responsáveis, sem imputação de débito pela impossibilidade de quantificá-lo de forma adequada. Subsistem as irregularidades, motivo pelo qual os responsáveis devem ser apenados com multa, nos termos do art. 58, da Lei 8.443/1992.
	Ante o exposto, voto por que o Tribunal adote o Acórdão que ora submeto à deliberação deste Colegiado.
TCU, Sala das Sessões Ministro Luciano Brandão Alves de Souza, em 10 de dezembro de 2019.
Ministro BRUNO DANTAS
Relator